臺灣臺中地方法院刑事判決　　　　　　　96年度訴字第1446號
公　訴　人　臺灣臺中地方法院檢察署檢察官
被　　　告　甲○○
　　　　　　　　　　（另案在臺灣桃園監獄執行中）
　　　　　　乙○○
上列被告因偽造文書案件，經檢察官提起公訴（九十五年度偵字
第二四一七九號），本院判決如下：
    主    文
甲○○共同連續行使偽造特許證，足以生損害於公眾及他人，處
有期徒刑伍月，如易科罰金，以銀元佰元即新台幣玖佰元折算
壹日，減為有期徒刑貳月又拾伍日，如易科罰金，以銀元佰元
即新台幣玖佰元折算壹日。扣案之偽造證號為二四五一五０號「
乙○○」名義之臺中市營業小客車駕駛人執業登記證壹張，沒收
。又行使偽造私文書，足以生損害於他人，處有期徒刑肆月，如
易科罰金，以銀元佰元即新台幣玖佰元折算壹日，減為有期徒
刑貳月，如易科罰金，以銀元佰元即新台幣玖佰元折算壹日。
偽造內政部警政署國道公路警察局公警局交字第Ｚ000000
00號舉發違反道路交通管理事件通知單紙上（含通知聯、移
送聯及存根聯）之偽造「乙○○」之署押共枚，均沒收。應執
行有期徒刑肆月，如易科罰金，以銀元佰元即新台幣玖佰元折
算壹日。扣案之偽造證號為二四五一五０號「乙○○」名義之臺
中市營業小客車駕駛人執業登記證壹張及偽造內政部警政署國道
公路警察局公警局交字第Ｚ00000000號舉發違反道路交
通管理事件通知單紙上（含通知聯、移送聯及存根聯）之偽造
「乙○○」之署押共枚，均沒收。
乙○○共同連續行使偽造特許證，足以生損害於公眾及他人，處
有期徒刑陸月，如易科罰金，以銀元佰元即新台幣玖佰元折算
壹日，減為有期徒刑月，如易科罰金，以銀元佰元即新台幣
玖佰元折算壹日。扣案之偽造證號為二四五一五０號「乙○○」
名義之臺中市營業小客車駕駛人執業登記證壹張，沒收。
    犯罪事實
一、乙○○從事營業自小客車之出租及買賣，其明知未向警察機
    關領有營業小客車駕駛人執業登記證（下稱執業登記證），
    不得以駕駛營業小客車為業，竟為將所有車號０七八—ＭＶ
    號營業小客車出售予未領有執業登記證之甲○○使用以獲取
    買賣價金，而於民國九十三年七月三十日左右，在不詳地點
    ，與甲○○共同基於行使偽造特種文書之概括犯意聯絡，由
    乙○○將其向臺中市警察局申領取得之第二四五一五０號營
    業小客車駕駛人執業登記證，以彩色影印再換貼甲○○所交
    付照片一張之方式偽造該執業登記證之特許證，再交由甲○
    ○置放在乙○○出售予甲○○之上開車號０七八—ＭＶ號營
    業自小客車上，並於每次營業駕車時使用以行使該執業登記
    證之特許證，足以生損害於原核發執業登記證之警察機關對
    營業小客車駕駛人執業登記證管理之正確性及乘坐上開營業
    小客車之不特定乘客。嗣甲○○於九十五年一月十二日下午
    十時五十七分許，駕駛該營業小客車行經國道四號高速公路
    七點八公里西向處時，因違規行駛而遭內政部警政署國道公
    路警察局第三警察隊員警攔查取締，甲○○唯恐自己為警開
    單裁罰，遂另行基於行使偽造私文書之犯意，在國道公路警
    察局公警局交字第Ｚ00000000號「舉發違反道路交
    通管理事件通知單」私文書之通知聯內「收受通知聯者簽章
    欄」上偽造「乙○○」之署押一枚（該通知單為一式三聯，
    故同時複寫於移送聯及存根聯二聯上，合計偽造「乙○○」
    之署押三枚，起訴書誤認為偽造署押為四枚），表示業已收
    受該通知單之意思，而偽造該私文書後，繼之交予國道公路
    警察局第三警察隊之員警收執以為行使，足以生損害於乙○
    ○本人。嗣因乙○○另有其他交通違規案件而持所有之駕駛
    執照至監理機關欲辦理吊扣事宜，然經監理機關之人員告知
    其所有上開駕駛執照業因前開交通違規事件而遭逕行吊銷，
    遂向監理機關提出申訴，始循線查悉上情，並扣得上開偽造
    證號為二四五一五０號之「乙○○」名義之臺中市營業小客
    車駕駛人執業登記證一張。
二、案經內政部警政署國道公路警察局第三警察隊移送臺灣臺中
    地方法院檢察署檢察官偵查起訴。
    理  由
壹、證據能力方面：
一、按被告以外之人於審判外之言詞或書面陳述，除法律有規定
    者外，不得作為證據，刑事訴訟法第一百五十九條第一項固
    定有明文；惟被告以外之人於審判外之陳述，雖不符刑事訴
    訟法第一百五十九條之一至第一百五十九條之四之規定，而
    經當事人於審判程序同意作為證據，法院審酌該言詞陳述作
    成時之情況，認為適當，亦得為證據；當事人、代理人或辯
    護人於法院調查證據時，知有第一百五十九條第一項不得為
    證據之情形，而未於言詞辯論終結前聲明異議者，視為有前
    項之同意，同法第一百五十九條之五亦有明文。是證人張榮
    欽、黃萬木於警詢時之證述，雖均屬審判外之陳述，然未經
    被告甲○○、乙○○於本院言詞辯論終結前予以爭執，堪認
    具有證據能力，而足供作本院認定犯罪事實之證據。
二、次按被告以外之人於偵查中向檢察官所為之陳述，除顯有不
    可信之情況者外，得為證據，刑事訴訟法第一百五十九條之
    一第二項定有明文。查證人張謨嘉、林耀昌及甲○○於偵訊
    中之陳述均經具結，有各該結文在卷可佐（詳見九十五年度
    偵字第二四一七九號偵查案卷第四一頁、第四二頁、第五六
    頁），上開偵訊陳述復係於本案偵查中向檢察官所為之陳述
    ，且被告未提出證據證明上開證人於偵訊具結陳述，具「顯
    不可信之情況」之情形，依上揭刑事訴訟法第一百五十九條
    之一第二項之規定，自應認有證據能力，合先敘明。
貳、實體方面：
一、訊據被告甲○○固就上揭與被告乙○○共同連續行使偽造營
    業登記證之特種文書之犯罪事實及伊確曾於上開時、地，在
    上開舉發通知單上簽寫乙○○之署押並交員警收執以為行使
    等情供承不諱；惟仍矢口否認有何行使偽造舉發通知單之私
    文書之犯行，辯稱：伊乃經乙○○同意而在上開舉發通知單
    上簽寫乙○○之署押云云。另被告乙○○則矢口否認其有何
    上揭共同連續行使偽造營業登記證之特種文書之犯行，辯稱
    ：伊不曾出借伊所有上開執業登記證或影印彩色執業登記證
    交他人使用，因伊所使用之車輛不固定，有時會將執業登記
    證遺忘在車上未帶走，伊不知被告甲○○何以有伊申請取得
    上開執業登記證之彩色影本，更未曾制作上開偽造營業登記
    證交甲○○使用之情云云。經查：
（一）扣案之證號為二四五一五０號「乙○○」名義之臺中市營
      業小客車駕駛人執業登記證一張，乃係相片未蓋臺中市警
      察局鋼印且沒有防偽反光標籤，係屬彩色影印偽造者等情
      ，既有臺中市警察局九十五年十二月二十八日中市警交字
      第０九五０一一五六七二號函附卷可稽（詳見偵查案卷第
      十三頁），復經被告甲○○於警詢、偵查及本院審理中迭
      次供承屬實，則上開扣案而供被告甲○○平日駕車時使用
      之執業登記證一張確屬偽造之特種文書，堪先認定。
（二）次查，被告甲○○自承伊確曾於上揭時、地，在國道公路
      警察局公警局交字第Ｚ00000000號「舉發違反道
      路交通管理事件通知單」私文書之通知聯內「收受通知聯
      者簽章欄」上簽寫「乙○○」之署押一枚（該通知單為一
      式三聯，故同時複寫於移送聯及存根聯二聯上，合計偽造
      「乙○○」之署押三枚），繼之交予國道公路警察局第三
      警察隊之員警收執以為行使等情，復核與被告乙○○陳稱
      伊未曾在該通知單上簽寫自己之署押等情相符，並有該舉
      發違反道路交通管理事件通知單在卷可考（詳見警卷第七
      頁及第八頁），足見被告甲○○就此部分之自白，核與事
      實相符。
（三）至被告甲○○固仍辯稱上情。然而，觀諸被告乙○○既陳
      稱伊未曾亦不可能同意被告甲○○在該舉發通知單上偽造
      伊之署押，因為那還會被記違規點數等情在卷，且被告甲
      ○○於警詢時亦供稱：「（問：乙○○是否有同意你使用
      他的駕籍資料供警製單舉發交通違規？）我記得二、三年
      前有同意，再來我就一直開他的車，九十三年或九十四年
      我才買他的車。」等語詳實（詳見警詢筆錄第二頁），自
      可見被告甲○○辯稱伊於上開時、地簽署被告乙○○之署
      押，亦係事先經被告乙○○同意後所為云云，已非有據。
      況佐以被告乙○○同為營業自小客車之駕駛人，且知悉若
      因駕車違規而遭記違規點數，勢必影響日後駕車之權益等
      情，已如上述，則衡情而言，當無同意被告甲○○假冒其
      名在舉發通知單上簽署之可能，基此，益見被告甲○○以
      上開情詞置辯，顯屬矯飾卸責之詞，無足憑取，而被告甲
      ○○上開行使偽造舉發通知單之私文書之犯行，堪予認定
      無疑，應予依法論科。
（四）另者，被告乙○○雖以前開情詞置辯。然查，證人張榮欽
      即華中交通事業有限公司負責人於警詢中證稱：登記於伊
      公司之０七八—ＭＶ號營業小客車以前是乙○○的，之後
      乙○○私下賣給甲○○等語（詳見九十五年度核退字第二
      五五四號卷第十二頁）及證人黃萬木於警詢中證述：乙○
      ○向伊承租無線電機組營業，就是因為乙○○在做出租車
      ，但乙○○將向伊租得之機台換置裝在不同車上，伊始未
      再繼續出租給乙○○等語（詳見九十五年度核退字第二五
      五四號卷第十三頁背面），既為被告乙○○所不爭執，並
      供承被告甲○○前曾向伊承租上開車輛使用，後來即向伊
      購買該車使用，且有辦理過戶等語在卷，且有載明上開車
      輛曾於九十三年七月三十日異動辦理變更登記之車籍作業
      系統—查詢認可資料在卷足參（附於警詢案卷第二十頁）
      ，顯見被告乙○○確有從事於營業小客車之出租及買賣，
      並曾於九十三年七月三十日將０七八—ＭＶ號營業小客車
      出售予被告甲○○無訛。
（五）又查，被告甲○○於偵查中及本院行準備程序中既已結證
      陳稱並供稱：車號０七八—ＭＶ號營業小客車原係乙○○
      所有，之前伊係乙○○租車時，尚有自己之執業登記證可
      用，但後來伊向乙○○買車時，因已無營業小客車執業登
      記證可用，乙○○即要伊拿一張相片給乙○○，上開乙○
      ○名義之執業登記證係乙○○幫伊制作及護貝後交予伊放
      在車上供駕車營業時使用者等語詳實（詳見偵查卷第五一
      頁至五二頁、本院九十六年五月二十一日準備程序筆錄）
      ，且觀之被告乙○○於警詢時亦曾供稱：「（出示上開扣
      案之營業登記證，問：是否你影印後交給甲○○使用？）
      我是影印這張沒錯，但是相片不是我貼的。（問：相片是
      是何人所貼？）那是甲○○，我不知道是誰貼的，我只影
      印登記證給他，他當時說他沒有登記證。」等語在卷（詳
      見警詢案卷第五頁背面），已可見被告乙○○事後於本院
      辯稱上情，顯與伊前於警詢時所供上情相悖，而屬意圖矯
      飾卸責之詞，不可採信。
（六）再者，依據證人即前亦曾向被告乙○○租用營業小客車之
      張謨嘉於偵查中證陳：「我於九十五年初向乙○○承租車
      號三Ｑ—九七七號營業用小客車，至同年七月還車，我開
      乙○○計程車時，車上掛的是乙○○的執業登記證，該執
      業登記證上姓名為乙○○，照片也是乙○○的，就我所知
      有很多人向乙○○租車，乙○○都會拿他的執業登記證給
      向他租車的人使用，拿給我們以他名義辦理的執業登記證
      皆為彩色影印。」等語（詳見偵查卷第二三頁及第二八頁
      ），以及證人林耀昌於偵查中結稱：「九十五年七月十四
      日晚間十一時十分許，當時我騎車牌號碼ＪＣＴ—一三九
      號機車沿甘肅路往河南路行使，至長安路與甘肅路口時，
      一部車號三Ｑ—九七七號計程車由我對向要左轉，我將機
      車把手向左轉，後來我機車車頭撞到對方右前車門下方車
      身，後來肇事計程車司機有下車將我的機車移到路邊，並
      問我有無受傷，再將我扶上車送我到澄清醫院，當時我在
      車上有看到執業登記證，登記為乙○○。」等情（詳見偵
      查卷第十四頁背面、第十五頁及第二七頁、第二八頁），
      益徵被告乙○○確有將伊自己名義及貼有伊照片之執業登
      記證加以彩色影印後，交予無執業登記證而向伊承租或購
      買營業小客車車主使用之常習甚明，而被告乙○○事後辯
      稱伊未曾將所有之執業登記證加以彩色影印後供他人使用
      云云，當非可取。
（七）況以，被告乙○○於本院審理時供稱：「甲○○之前來跟
      我租車時他有執業登記證，之後我就不知道了，甲○○之
      前的執業登記證是黃色的，我的執業登記證則是綠色的。
      」等語（見本院九十六年七月二十五日審判筆錄），核諸
      本件扣案之執業登記證確屬綠色為底等情，有該偽造之執
      業登記證扣案可佐（附於偵查案卷之證物袋內），可徵被
      告甲○○前於偵查中證稱該偽造之執業登記證係被告乙○
      ○以所有之執業登記證彩色影印後，換貼上伊之照片所偽
      造者等語，當屬有據，堪予採信。準此，被告乙○○辯稱
      伊不曾出借執業登記證或影印彩色之執業登記證予別人使
      用，伊不知被告甲○○何以有伊申請取得上開執業登記證
      之彩色影本，更未曾制作上開偽造營業登記證交甲○○使
      用云云，洵屬卸飾之詞，不足採信。
（八）綜上所述，本案事證明確，被告甲○○、乙○○之犯行，
      均堪予認定，應予依法論科。
二、按汽車駕駛人以從事營業小客車駕駛為業者，應於執業前向
    警察機關辦理執業登記，領有營業小客車駕駛人執業登記證
    ，始得執業，營業小客車駕駛人執業登記證管理辦法第三條
    定有明文，是營業小客車駕駛人執業登記證之性質，應屬刑
    法第二百十二條所列特種文書之一種。而查被告甲○○推由
    被告乙○○偽造警察機關核發之執業登記證後，再由被告乙
    ○○將該偽造之執業登記證交予被告甲○○擺放於營業小客
    車內並駕駛營業，而對各乘客主張其為該職業登記證號之駕
    駛人以為行使，自足以生損害於原核發之警察機關對營業小
    客車駕駛人執業登記證管理之正確性及乘坐上開營業小客車
    之不特定乘客，是核被告甲○○、乙○○就此所為，均係犯
    刑法第二百十六條、第二百十二條之行使偽造特種文書罪。
    查被告二人為上開行使偽造特種文書之行為後，刑法第二十
    八條關於共犯之規定，由原條文：「二人以上共同實施犯罪
    之行為者，皆為正犯」，修正為：「二人以上共同實行犯罪
    之行為者，皆為正犯」，刑法第二十八條關於「實施」之文
    字雖已修正為「實行」，惟此僅為杜爭議，而確定在「實行
    」概念下之共同參與行為，始成立共同正犯之概念，對於共
    同正犯之處罰規定並無不同，是刑法關於共同正犯之處罰規
    定於新舊法均無不利之情形，依刑法第二條第一項前段之規
    定，應逕行適用被告二人行為時之法律規定，即應適用修正
    前刑法第二十八條之規定論處，而被告二人就所犯上開行使
    偽造特種文書罪部分，具有犯意聯絡及行為分擔，自應適用
    修正前刑法第二十八條之規定，認均為共同正犯。另按共同
    實施犯罪行為之人，在合同意思範圍以內，各自分擔犯罪行
    為之一部，相互利用他人之行為，以達其犯罪之目的者，即
    應對於全部所發生之結果，共同負責（最高法院二十八年上
    字第三一一０號判例參照）。被告乙○○對被告甲○○偽造
    執業登記證後持以行使執業，於意思聯絡時即有認知，揆諸
    前揭判例意旨，自不因被告乙○○未持以行使而免其共犯責
    任，是原起訴檢察官漏未於證據並所犯法條中敘及被告乙○
    ○乃與被告甲○○共同犯行使偽造特種文書罪，顯有未洽，
    併予說明。又被告甲○○、乙○○偽造特種文書之低度行為
    ，應為高度之行使行為所吸收，不另論罪。另查被告二人為
    上開行使偽造特種文書之行為後，刑法第五十六條關於連續
    犯之規定業已刪除，是被告二人犯罪後法律已有變更，經比
    較新舊法結果，以被告二人行為時之規定較有利於被告二人
    ，新法之規定對於被告二人並無較為有利之情形，自應依刑
    法第二條第一項前段規定，適用修正施行前之刑法第五十六
    條規定，而查被告甲○○自偽造扣案之臺中市營業小客車駕
    駛人執業登記證一張後迄至為警查獲時止，乃於每個營業日
    將上開證件置於營業用小客車內指定之位置而行使之，業據
    被告甲○○供述在卷，是被告甲○○與被告乙○○先後共同
    多次行使偽造特種文書之犯行，時間緊接，方法相同，觸犯
    構成要件相同之罪，顯係基於概括犯意而為之，應依修正前
    之刑法第五十六條連續犯之規定論以一罪，並依法加重其刑
    。至原起訴檢察官雖未於證據並所犯法條欄中敘及此部分應
    論以連續犯；然原起訴檢察官於犯罪事實中既業已載明該等
    犯罪事實，此部分自屬業經檢察官起訴，而僅漏未論以連續
    犯，或似認屬單一犯意下之一行為，是本院應得予以審究，
    附此說明。次按在舉發違反道路交通管理事件通知單「收受
    通知聯者簽章」欄內偽簽他人姓名，自不待依據習慣或特約
    ，單從形式上觀察，即足以知悉係表示由他人名義出具領收
    通知聯之證明，此與事先在印妥內容之收據上偽簽他人姓名
    之情形，無分軒輊，當然屬於刑法第二百十條所稱之私文書
    （最高法院八十三年臺上字第六六三一號判例意旨參照）又
    被告甲○○在上開舉發通知單三聯上偽造「乙○○」之署押
    各一枚，用以表示以乙○○本人簽名之意思並作為乙○○本
    人收受該通知之證明而持以行使，有使乙○○因而受交通裁
    罰之虞，自足生損害於乙○○本人，是核被告甲○○冒用被
    告乙○○之簽名於舉發違反道路交通管理事件通知單之行為
    ，係犯刑法第二百十六條、第二百十條之行使偽造私文書罪
    。至公訴人雖認被告假冒乙○○名義簽收舉發通知單之行為
    ，亦足以生損害於警察機關舉發交通違規及監理機關對於違
    規者裁罰、管理之正確性；然按犯罪被告於警詢或偵查、審
    判中就其姓名及身分本無據實陳述之義務，其陳述是否屬實
    ，應由檢警或法院依職權加以調查，則被告縱有冒名簽收舉
    發通知單之情事，自無生損害於檢警單位所為交通違規舉發
    及監理機關對於違規者裁罰、管理之正確性，是公訴人就此
    顯有誤認，附此敘明。被告甲○○偽造「乙○○」之署押係
    偽造私文書之階段行為，又偽造私文書後復持以行使，其偽
    造之低度行為，應為行使之高度行為所吸收，均不另論罪。
    被告甲○○所犯上開共同連續行使偽造特種文書罪及行使偽
    造私文書罪二罪間，犯意有別，行為互殊，應分論併罰。爰
    審酌被告二人不法規避主管機關管制之犯罪動機目的，及所
    為對營業小客車執業管理之危害，暨被告二人犯罪之手段及
    渠等犯罪後態度等一切情狀，各量處如主文所示之刑，並就
    被告甲○○部分定其應執行之刑，且均諭知易科罰金之折算
    標準。又犯罪在九十六年四月二十四日以前者，除本條例另
    有規定外，有期徒刑減其刑期二分之一；依本條例應減刑之
    罪，未經判決確定者，於裁判時，減其宣告刑，依前項規定
    裁判時，應於判決主文同時諭知其宣告刑及減得之刑；犯最
    重本刑為五年以下有期徒刑以下之刑之罪，依本條例規定減
    為六月以下有期徒刑、拘役者，應於為減刑裁判時，併諭知
    易科罰金折算之標準，中華民國九十六年罪犯減刑條例第二
    條第一項第三款、第七條、第九條分別定有明文。而查被告
    二人上開犯罪之時間均係在九十六年四月二十四日以前，所
    犯符合中華民國九十六年罪犯減刑條例所定之減刑條件，應
    依該減刑條例第二條第一項第三款之規定，各減其宣告刑二
    分之一，並均依該條例第九條之規定，諭知易科罰金之折算
    標準。末以，扣案之偽造證號為二四五一五０號「乙○○」
    名義之臺中市營業小客車駕駛人執業登記證一張，係被告二
    人所有，且供犯罪所用之物，業據被告甲○○供陳在卷，是
    依從刑附屬於主刑原則，爰依修正前刑法第三十八條第一項
    第二款宣告沒收。另偽造內政部警政署國道公路警察局公警
    局交字第Ｚ00000000號舉發違反道路交通管理事件
    通知單三紙上（含通知聯、移送聯及存根聯）之偽造「乙○
    ○」之署押共三枚（起訴書誤認為偽造署押為四枚，應予更
    正），均屬偽造之署押，已如前述，是不問屬於犯人與否，
    均應依刑法第二百十九條之規定，宣告沒收之。
三、新舊法比較部分：
（一）被告二人行為後，罰金罰鍰提高標準條例第二條業已刪除
      ，而刑法第四十一條第一項前段關於易科罰金之折算標準
      已由舊法之銀元一百元、二百元、三百元修正為新台幣（
      下同）一千元、二千元、三千元，因屬科刑規範事項之變
      更，其折算標準為裁判時所應諭知，自有就新舊法規定比
      較之必要，經比較新舊法結果，以被告二人行為時之舊法
      較為有利於被告，新法並無對被告二人有較為有利之情形
      ，是依刑法第二條第一項前段之規定，本件應適用被告二
      人行為時之舊法即依修正前刑法第四十一條第一項前段、
      修正前罰金罰鍰提高標準條例第二條、現行法規所定貨幣
      單位折算新台幣條例第二條之規定，諭知以銀元三百元即
      新台幣九百元折算一日為易科罰金之折算標準。
（二）被告二人行為後，刑法第三十三條第五款業於九十四年二
      月二日以華總一義字第０九四０００一四九０一號令修正
      公布，並自九十五年七月一日起施行；修正後刑法第三十
      三條第五款規定「罰金：新臺幣一千元以上，以百元計算
      之。」，與修正前刑法第三十三條第五款規定「罰金：一
      元以上。」不同。比較新舊法結果，以舊法較有利於行為
      人，新法並無對被告較為有利之情形，故依刑法第二條第
      一項前段規定，本案關於刑法第二百十六條、第二百十二
      條之法定刑罰金部分，自應適用行為時之法律即修正前刑
      法第三十三條第五款規定決定其罰金部分之法定刑，附此
      說明。
四、至公訴意旨另以：被告乙○○於九十二年間某日，為將上開
    營業小客車出租予未領有營業小客車駕駛人執業登記證之被
    告甲○○以收取租金，竟與被告甲○○共同基於不法犯意聯
    絡，被告乙○○先將其向臺中巿警察局申領第二四五一五０
    號營業小客車駕駛人執業登記證，以彩色影印，再換貼被告
    甲○○所交付之照片，以此方式偽造營業小客車駕駛人執業
    登記證，再交由被告甲○○於營業時，放置於上開營業小客
    車上行使，足生損害於原核發機關對營業小客車駕駛人管理
    之正確性。因認被告乙○○、甲○○二人就此部分涉有刑法
    第二百十六條、第二百十二條之行使偽造特種文書罪嫌云云
    。公訴人認被告二人另犯上開罪嫌，無非係以上開犯罪事實
    ，業據被告甲○○供承在卷，為其主要論據。惟按犯罪事實
    應依證據認定之，無證據不得認定犯罪事實；又被告否認犯
    罪事實所持之辯解，縱屬不能成立，仍非有積極證據足以證
    明其犯罪行為，不能遽為有罪之認定，刑事訴訟法第一百五
    十四條第二項、最高法院三十年上字一八三一號判例參照。
    復按刑事訴訟法上所謂認定犯罪事實之證據，係指足以認定
    被告確有犯罪行為之積極證據而言，該項證據自須適合於被
    告犯罪事實之認定，始得採為斷罪資料；且犯罪事實之認定
    ，應憑真實之證據，倘證據是否真實尚欠明顯，自難以擬制
    推測之方法，為其判斷之基礎，最高法院二十九年上字第三
    一○五號、五十三年台上字第六五六號分別著有判例可資參
    照。經查，被告甲○○、乙○○既於警詢、偵查及本院審理
    中均堅詞否認上情，此外依卷內現存證據復查無其他積極證
    據足資認定被告二人另有公訴人所指之上開犯行，此部分自
    屬不能證明被告二人犯罪，原應為無罪之諭知；惟依起訴書
    之犯罪事實欄所載，公訴人似認此部分與上開被告二人自九
    十三年七月三十日左右起共同連續行使偽造特種文書之有罪
    部分之事實，屬單一犯意下所為之一行為，故爰不另為無罪
    之諭知，附此敘明。
據上論斷，應依刑事訴訟法第二百九十九條第一項前段，刑法第
二條第一項前段、修正前刑法第二十八條、修正前刑法第五十六
條、刑法第二百十六條、第二百十二條、第二百十條、第二百十
九條、修正前刑法第五十一條第五款、修正前刑法第四十一條第
一項前段、修正前刑法第三十八條第一項第二款，罰金罰鍰提高
標準條例第一條前段、修正前罰金罰鍰提高標準條例第二條，現
行法規所定貨幣單位折算新臺幣條例第二條，中華民國九十六年
罪犯減刑條例第二條第一項第三款、第七條、第九條，判決如主
文。
中　　華　　民　　國　　96　　年　　8 　　月　　8 　　日
　　　　　　　　刑事第四庭　審判長法　官　林宜民
                                  法  官  柯雅惠
                                  法  官  許惠瑜
上正本證明與原本無異。
如不服本判決，應於送達後十日內向本院提出上訴狀（須附繕本
），上訴於臺灣高等法院臺中分院。
                                  書記官  陳佳君
中　　華　　民　　國　　96　　年　　8 　　月　　8 　　日
附錄法條：
刑法第二百十六條
行使第 210 條至第 215 條之文書者，依偽造、變造文書或登載
不實事項或使登載不實事項之規定處斷。
刑法第二百十二條
偽造、變造護照、旅券、免許證、特許證及關於品行、能力服務
或其他相類之證書、介紹書，足以生損害於公眾或他人者，處1
年以下有期徒刑、拘役或3百元以下罰金。
刑法第二百十條
偽造、變造私文書，足以生損害於公眾或他人者，處 5 年以下有
期徒刑。
